【裁判字號】    88,上訴,829
【裁判日期】    890216
【裁判案由】    違反毒品危害防制條例
【裁判全文】
臺灣高等法院高雄分院刑事判決                    八十八年度上訴字第八二九號
    上  訴  人  甲○○
    即  被  告
    指定辯護人  本院公設辯護人  李佩娟
右上訴人因違反毒品危害防制條例等案件，不服臺灣屏東地方法院八十七年度訴字第
八四七號中華民國八十八年三月十二日第一審判決（起訴案號：臺灣屏東地方法院檢
察署八十七年度偵字第七三一九號），提起上訴，本院判決如左：
      主  文
原判決撤銷。
甲○○連續轉讓第一級毒品，累犯，處有期徒刑壹年肆月，扣案第一級毒品海洛因玖
包（約重參點捌陸公克）沒收銷燬之；又連續販賣第一級毒品，累犯，處有期徒刑拾
伍年，扣案第一級毒品海洛因拾貳包（約重參拾陸點捌公克）沒收銷燬之；販毒所得
新臺幣捌仟元沒收，如全部或一部不能沒收時，以其財產抵償之；扣案電子秤壹台、
空袋壹佰貳拾包均沒收。應執行有期徒刑拾陸年，扣案第一級毒品海洛因貳拾壹包（
合計驗後淨重貳拾伍點肆柒公克；包裝重陸點玖零公克）沒收銷燬之；販毒所得新臺
幣捌仟元沒收之，如全部或一部不能沒收時，以其財產抵償之；扣案電子秤壹台、空
袋壹佰貳拾包均沒收。
      事  實
一、甲○○曾於民國八十二年間因違反肅清煙毒條例案件，經本院於八十三年三月十
    六日判處有期徒刑三年二月，於八十六年八月二日縮刑假釋期滿執行完畢；猶不
    知悛悔，基於無償轉讓第一級毒品海洛因之概括犯意，自八十七年九月底某日起
    至同年十月間，在屏東市嘉星保齡球館等處，連續無償轉讓海洛因予林新欽，前
    後三次（起訴書誤載為四次）；復意圖營利，基於連續販賣第一級毒品海洛因之
    概括犯意，於八十七年十月間，向姓名年籍不詳之成年男子購得第一級毒品海洛
    因後，再分裝為每小包０．三公克之海洛因，自八十七年十月二十日起以每小包
    新臺幣（下同）二千元之價格，復以呼叫器聯絡，約定地點交付海洛因之方式，
    在屏東市嘉星保齡球館及屏東中學前等地，連續販賣第一級毒品海洛因予不詳姓
    名之人（因係以呼叫器聯絡後，在約定之地點交付第一級毒品海洛因完成交易，
    故不知購買者之姓名），前後四次，共計得款八千元。嗣於同年十月二十七日下
    午七時三十分許，在屏東市嘉星保齡球館前，甲○○承前開轉讓第一級毒品海洛
    因之犯意，著手轉讓第一級毒品海洛因予林新欽時，為警當場查獲而不遂。警方
    並隨即自甲○○身上扣得第一級毒品海洛因九小包（重約三．八六公克）及內含
    海洛因之注射針筒一支（內有海洛因液體約０．三Ｃ．Ｃ）；並經甲○○帶同警
    方循線在屏東市東路九九○號十五樓一室甲○○租住處內，查獲其販賣之第一級
    毒品海洛因一大包約十八．六公克，一中包約十二．五公克，十小包約五．七公
    克（連同因轉讓海洛因所查扣之九包海洛因，共計二十一包，合計淨重二五．四
    七公克，包裝重六．九０公克）。及甲○○所有，供販賣海洛因所用之電子秤一
    台、分裝空袋一百二十包及無法證明係供販賣、轉讓海洛因之空針筒三支。
二、案經屏東縣警察局屏東分局報請臺灣屏東地方法院檢察署檢察官偵查起訴。
      理  由
一、訊據上訴人即被告甲○○對於轉讓第一級毒品海洛因予林新欽之事實坦承不諱，
    核與林新欽於警、偵訊中及原審法院審理時陳述之情節相符（見警卷八十七年十
    月二十七日警訊筆錄、偵查卷八十七年十月二十八日偵訊筆錄、原審卷八十八年
    二月二十三日訊問筆錄），並有自被告甲○○身上扣得第一級毒品海洛因九小包
    重約三．八六公克可資佐證，被告轉讓第一級毒品海洛因予林新欽之事證明確，
    被告此部分之犯行堪予認定。而訊據被告則矢口否認有販賣第一級毒品海洛因之
    犯行，辯稱：伊固有買第一級毒品海洛因，但係伊想準備要賣，還未賣之前就被
    抓到，並未賣成；且伊於警、偵訊中之自白均係毒癮發作所為，並非伊真正之意
    思云云。惟查：被告販賣第一級毒品海洛因之事實，業據被告於警、偵訊中供認
    無訛（見警卷八十七年十月二十七日警訊筆錄、偵查卷八十七年十月二十八日偵
    訊筆錄），且被告係同意警方於夜間訊問（八十七年十月二十七日二十一時至二
    十三時），被告於警訊中係於自由意識下接受訊問，翌日（即八十七年十月二十
    八日）下午四時五分許，被告經警移送臺灣屏東地方法院檢察署檢察官訊問乙情
    ，亦有前揭警、偵訊筆錄各一紙在卷可考（見警卷八十七年十月二十七日筆錄、
    偵查卷八十七年十月二十八日筆錄），則自被告為警查獲至檢察官偵訊時其間長
    達二十餘小時，倘被告毒癮發作，如何仍能於二十餘小時內，不僅配合警方至其
    租住處起出前開毒品及販毒工具，且同意夜間訊問，而被告於警、偵訊中之供詞
    清晰前後相符，若被告毒癮發作，檢、警於訊問時亦應有妥善處置，不至於仍貿
    然進行訊問，而警、偵訊筆錄中均無被告有毒癮發作之記載及相關資料，難認被
    告於警、偵訊時係處於毒癮發作之情形，尚不足以認被告於警、偵訊時之供述具
    有瑕疵。此外復有第一級毒品海洛因一大包約十八．六公克，一中包約十二．五
    公克，十小包約五．七公克及甲○○所有，供販賣海洛因所用之電子秤一台、分
    裝空袋一百二十包扣案足佐。而前開扣案白粉二十一包（連同被告轉讓林新欽被
    查獲時自其身上所扣得之海洛因九包一併計算）經送請法務部調查局鑑定結果均
    係海洛因等情，有法務部調查局鑑定通知書一紙在卷可稽（見原審卷第三十四頁
    ）。且被告於八十七年十月二十七日十九時三十分為警於嘉星保齡球館當場查獲
    時，自被告身上扣得第一級毒品海洛因九小包，同日二十時二十五分許經被告帶
    同警員至其屏東市○○路九九○號十五樓一室租住處起出第一級海洛因一大包約
    十八．六公克，一中包約十二．五公克，十小包約五．七公克、電子秤一台及分
    裝空袋一百二十包等情，亦有上開警偵訊筆錄可稽，參諸上開扣案毒品海洛因係
    於被告租住處查獲，且分別有大、中、小不同包裝，同時亦扣得電子秤、空分裝
    袋等販毒所用之工具，且前揭於被告租住處查獲之毒品多達十二包（大、中各一
    包、小十包），重約三十六．八公克，價值不低，一般人如非販賣毒品，豈有將
    所購得之如此重量之毒品海洛因，任意置放於其租住處之理。綜上觀察，足認該
    毒品海洛因係被告販入後分裝以供出售，應足以認定。被告前開所辯均顯係卸責
    之詞，不足採信；被告於警、偵訊中之自白核與事實相符，事證明確，被告販賣
    第一級毒品海洛因之犯行，堪以認定。
二、按海洛因係屬毒品，業經毒品危害防制條例第二條第二項第一款定有明文，是海
    洛因為第一級毒品，已無疑義。核被告所為係犯毒品危害防制條例第四條第一項
    販賣第一級毒品罪、同條例第八條第一項轉讓第一級毒品罪；被告先後多次販賣
    第一級毒品海洛因四次及轉讓第一級毒品三次既遂、一次未遂之犯行，分別係時
    間緊接、方法相同，所犯構成要件同一之罪名，顯係基於概括犯意為之，均為連
    續犯，均應依刑法第五十六條規定以一罪論，轉讓毒品罪部分，依法加重其刑；
    販賣第一級毒品罪，其法定刑為死刑或無期徒刑，依法不得加重。被告所犯上開
    毒品危害防制條例第四條第一項販賣第一級毒品罪、同條例第八條第一項轉讓第
    一級毒品罪二罪，犯意各別，罪質殊異，應予分論併罰。被告持有海洛因後，進
    而轉讓、販賣，其持有之低度行為應為轉讓、販賣之高度行為所吸收，不另論其
    持有第一級毒品海洛因罪。另所謂意圖營利，則係以有無對價關係為判斷，且海
    洛因物稀價昂，且政府懸為禁令嚴加取締，苟無利可圖，衡情被告應無甘冒被取
    締判處重刑之危險，從事該毒品之轉讓及買賣，是被告所販入毒品之價格必較其
    出售之價格低廉，而有從中賺取買賣差價牟利之意圖，亦毋庸疑，顯然被告販賣
    安非他命係基於有營利之意圖，要無疑義。又被告甲○○曾於八十二年間因違反
    肅清煙毒條例案件，經本院於八十三年三月十六日判處有期徒刑三年二月，於八
    十六年八月二日縮刑假釋期滿執行完畢，有本院被告全國前案紀錄表、臺灣屏東
    地方法院檢察署刑案資料查註紀錄表各一紙在卷可稽，被告於有期徒刑之刑執行
    完畢後，五年內再犯本件有期徒刑以上之罪，為累犯，轉讓毒品罪部分，應加重
    其刑，併遞加重之，而販賣毒品罪部分，依法不得加重，已如前述。被告所犯毒
    品危害防制條例第四條第一項販賣第一級毒品罪部分，因其販賣毒品之數量非鉅
    ，時間不長，次數不多，而販賣第一級毒品之法定最低本刑為無期徒刑，本件此
    部分宣告之法定最低刑，猶嫌過重，在客觀上足以引起一般同情，爰就被告販賣
    毒品海洛因部分，依刑法第五十九條之規定酌量減輕其刑。另被告所犯轉讓及販
    賣毒品海洛因之時間均在八十七年五月二十日之後，自應適用毒品危害防制條例
    之規定，亦無比較之問題，附此明。
三、原審對被告予以論罪科刑，固非無見，惟查：（一）被告既係於八十七年十月二
    十七日下午七時三十分許，在屏東市嘉星保齡球館前，轉讓第一級毒品海洛因予
    林新欽時為警當場查獲，並自其身上扣得第一級毒品海洛因九小包重約三．八六
    公克，則當時所扣得之第一級毒品海洛因九小包，顯係被告於轉讓海洛因所持有
    之毒品，即應於被告轉讓海洛因項下宣示沒收並銷燬之，原審既認定被告係於轉
    讓時攜帶該九包海洛因，嗣後竟於販賣毒品海洛因項下宣告沒收並銷燬，即有違
    誤。（二）八十七年十月二十七日下午七時三十分許，警方所查扣之注射針一支
    ，其內雖有毒品海洛因液體約○．三Ｃ．Ｃ，該注射針筒與其內毒品海洛因液體
    已合而為一，無從分離，惟該支注射針係供施用毒品所用之器具，無法認定該支
    注射針係供販賣或轉讓之用，自不得於販賣或轉讓毒品海洛因項下宣告沒收並銷
    燬；原審認應在販賣項下，依毒品危害防制條例第十八第一項前段之規定併沒收
    銷燬之，亦有違誤。（三）販賣第一級毒品，其法定刑為死刑或無期徒刑，依法
    不得加重其刑，原審就此部分依連續犯及累犯之規定，加重其刑，亦有未合。上
    訴人即被告上訴指摘原判決不當固無理由，但原審判決既有上開可議之處，自應
    由本院將原判決撤銷改判。爰審酌被告販賣及轉讓毒品海洛因之數量非鉅，時間
    不長，次數不多，及被告販賣、轉讓毒品供人施用之犯罪動機、目的、手段、其
    行為戕害他人健康，被告犯後飾詞狡辯等其他一切情狀，分別量處如主文第二項
    所示之刑，並定其應執行之刑。而扣案第一級毒品海洛因二十一包，驗後合計淨
    重二十五．四七公克（包裝重六．九○公克，內含轉讓之海洛因九包，及販賣之
    海洛因大包、中包各一包、小包十包，共二十一包），係屬毒品，不問屬於犯人
    與否，依毒品危害防制條例第十八第一項前段之規定併沒收銷燬之。被告販賣第
    一級毒品所得，以其於警、偵訊中所供販賣次數及價格計算，共計為八千元，依
    毒品危害防制條例第十九第一項之規定併予宣告沒收之，如全部或一部不能沒收
    時，以其財產抵償之。另扣案電子秤一台、空袋一百二十包，為被告所有，供犯
    罪所用之物，已如前述，均依刑法第三十八條第一項第二款之規定沒收。至鑑驗
    耗用之毒品海洛因既已滅失，自無庸宣告沒收銷燬；另扣案空針筒三支及內含有
    毒品海洛因液體約○．三Ｃ．Ｃ之注射針筒一支，均係專供被告施用毒品之器具
    ，宜由被告施用毒品案件宣告沒收銷燬之，自不得於本案內宣示沒收銷燬，附此
    明。
據上論結，應依刑事訴訟法第三百六十九條第一項前段、第三百六十四條、第二百九
十九條第一項前段、毒品危害防制條例第四條第一項、第八條第一項、第十八條第一
項前段、第十九條第一項、刑法第十一條前段、第五十六條、第四十七條、第五十九
條、第五十一條第五款、第三十八條第一項第二款，判決如主文。
本案經檢察官陳國全到庭執行職務。
中    華    民    國     八十九     年       二       月     十六       日
                              臺灣高等法院高雄分院刑事第五庭
                                  審判長法官  吳水木
                                        法官  惠光霞
法官  陳朱貴
右正本證明與原本無異。
如不服本判決，應於判決送達後十日內向本院提出上訴狀，其未述理由者並應於提
出上訴狀後十日內向本院補提理由書（應附繕本)。
                                      書記官  洪梅枝
中    華    民    國     八十九     年       二       月     十八       日
附錄本案判決論罪科刑主要法條：
毒品危害防制條例第四條第一項：
    製造、運輸、販賣第一級毒品者，處死刑或無期徒刑；處無期徒刑者，得併科新
    臺幣一千萬元以下罰金。
毒品危害防制條例第八條第一項：
    轉讓第一級毒品者，處一年以上七年以下有期徒刑，得併科新臺幣一百萬元以下
    罰金。
                                                                        Ａ


司法院資訊處製作；財團法人民間司法改革基金會備份。
